【裁判字號】    95,訴,2735
【裁判日期】    951229
【裁判案由】    毒品危害防制條例
【裁判全文】
臺灣臺中地方法院刑事判決              95年度訴字第2735號
公  訴  人  臺灣臺中地方法院檢察署檢察官
被      告  甲○○
                    國民
上列被告因違反毒品危害防制條例案件，經檢察官提起公訴（九
十五年度毒偵字第三二○九號），本院合議庭裁定改以簡式審判
程序審理，判決如下：
    主  文
甲○○施用第一級毒品，處有期徒刑捌月；扣案之第一級毒品海
洛因陸小包（合計淨重零點捌公克，空包裝總重壹點伍公克）
，均沒收銷燬之。又施用第二級毒品，處有期徒刑肆月。應執行
有期徒刑拾壹月；扣案之第一級毒品海洛因陸小包（合計淨重零
點捌公克，空包裝總重壹點伍公克），均沒收銷燬之。
    犯罪事實
一、甲○○前於民國九十二年間，因施用毒品案件，經本院以九
    十二年度毒聲字第一五八號裁定送觀察、勒戒後，認有繼續
    施用毒品之傾向，再經本院以九十三年度毒聲字第九五三號
    裁定令入戒治處所施以強制戒治一年，嗣因無繼續強制戒治
    之必要，而於九十四年七月十五日釋放，至九十四年八月三
    日期滿執行完畢，並由臺灣臺中地方法院檢察署檢察官以九
    十四年度戒毒偵字第一八四號為不起訴處分確定在案。詎甲
    ○○猶不知戒絕，明知海洛因及甲基安非他命已分別列為毒
    品危害防制條例第二條第二項第一、二款所稱之第一、二級
    毒品，竟於強制戒治執行完畢後五年內，又基於施用第一級
    毒品海洛因及第二級毒品甲基安非他命之犯意，於自綽號「
    阿貓」之人處購得第一級毒品海洛因及無償取得第二級毒品
    甲基安非他命後，即分別於九十五年七月六日晚上七時許，
    在臺中市○○路與松竹路口附近之友人住處，以將第二級毒
    品甲基安非他命放置在玻璃球吸食器內，再以火燒烤其底部
    ，使生白煙吸入體內之方法，施用第二級毒品甲基安非他命
    一次。另於同日晚上十一時許，在前開地點，將第一級毒品
    海洛因加水稀釋後，以注射針筒注射血管之方式，施用第一
    級毒品海洛因一次。嗣於翌日即同年月七日凌晨零時許，在
    臺中市○○路與松竹路口，甲○○因騎乘機車闖紅燈形跡可
    疑，經警盤查，當場自甲○○身上扣得第一級毒品海洛因六
    小包（合計淨重零點八三公克，空包裝總重一點五公克），
    始查知上情。
二、案經臺中市警察局第六分局報告臺灣臺中地方法院檢察署檢
    察官偵查起訴。
    理    由
一、訊據被告甲○○對於在上開時、地，非法施用第一級毒品海
    洛因及第二級毒品甲基安非他命各一次之犯罪事實供承不諱
    ，且被告於九十五年七月七日為警查獲後，經採集其尿液送
    詮昕科技股份有限公司檢驗結果，確呈第一級毒品海洛因水
    解後之嗎啡陽性反應及第二級毒品甲基安非他命陽性反應，
    有該公司出具之濫用藥物尿液檢驗報告一份附卷可稽，並有
    扣案之白粉六小包（合計淨重零點八三公克，空包裝總重一
    點五公克）可資為證。而上開白粉六小包，經送法務部調查
    局鑑定結果，確含有第一級毒品海洛因成分等情，亦有該局
    九十五年九月三日調科壹字第○九五二三○○九二九○號鑑
    定通知書一份在卷足憑，足見被告之自白與事實相符，而堪
    以採信。從而，本件事證明確，被告施用第一級毒品海洛因
    及第二級毒品甲基安非他命各一次之犯行，至堪認定。
二、被告前於九十二年間，因施用毒品案件，經本院以九十二年
    度毒聲字第二一九一號裁定送觀察、勒戒，因認無繼續施用
    毒品傾向，甫於九十二年九月十七日釋放，並由臺灣臺中地
    方法院檢察署檢察官以九十二年度毒偵字第二五四二號為不
    起訴處分等情，有臺灣臺中地方法院檢察署刑案資料查註紀
    錄表及臺灣高等法院被告前案紀錄表各一份附卷可參。被告
    於前案強制戒治釋放後，五年內再犯本件施用第一級毒品罪
    及施用第二級毒品罪，均應予依法論科。
三、查海洛因、甲基安非他命分係毒品危害防制條例第二條第二
    項第一、二款所規定之第一、二級毒品。被告於前案強制戒
    治執行完畢後，五年內再為如犯罪事實欄所載之施用第一級
    毒品海洛因及第二級毒品甲基安非他命之行為，核係犯同條
    例第十條第一項之施用第一級毒品罪及同條第二項之施用第
    二級毒品罪。其持有毒品之行為，意在供己施用，故持有之
    低度行為，應為施用之高度行為所吸收，均不另論罪。被告
    所犯上開施用第一級毒品罪及施用第二級毒品罪之間，犯意
    各別，行為互殊，應予分論併罰。爰審酌被告前因施用毒品
    犯行，甫經觀察、勒戒及強制戒治，竟猶不知戒絕，再施用
    毒品不輟，無視於毒品對於自身健康之戕害及國家對於杜絕
    毒品犯罪之禁令，惡性非輕，惟念其於本院審理時坦認罪行
    ，態度尚佳等一切情狀，量處如主文所示之刑。扣案之海洛
    因六小包（合計淨重零點八三公克，空包裝總重一點五公克
    ），均為毒品危害防制條例第二條第二項第一款所指之第一
    級毒品，屬違禁物，爰依同條例第十八條第一項前段規定，
    沒收銷燬之。
四、公訴意旨略以：被告基於施用第一級毒品海洛因之單一行為
    決意，自九十五年七月一日晚上十一時許起至九十五年七月
    六日晚上十一時三十分許止（扣除前揭經本院論罪科刑之九
    十五年七月六日晚上十一時許施用第一級毒品海洛因一次之
    犯行），反覆、接連施用第一級毒品海洛因多次，因認被告
    此部分行為，亦有違反毒品危害防制條例第十條第一項施用
    第一級毒品罪嫌，且與前揭本院論罪科刑之犯行間，具有集
    合犯之實質上一罪關係等語。惟查：
  (一)按犯罪事實應依證據認定之，無證據不得認定犯罪事實；不
    能證明被告犯罪者，應諭知無罪之判決，刑事訴訟法第一百
    五十四條第二項、第三百零一條第一項分別定有明文。
  (二)公訴人認被告涉有上開施用第一級毒品犯行，無非係以被告
    於警詢及偵查中之自白、被告施用毒品之犯行，本質上具有
    反覆、延續施行之特徵等情為其論據。查本件被告固於警詢
    及偵查中均供承有上開犯行。惟查九十四年二月二日修正公
    布之刑法，業於九十五年七月一日施行，新刑法已將第五十
    六條連續犯之規定刪除，是原屬於複數行為之連續犯，即應
    以數罪之關係處理，而不能恣意的將原本數罪之結構，以接
    續犯或包括一罪等關係來涵蓋，否則將造成依修正前規定應
    加重其刑之犯罪，變成單一犯罪，亦不得加重其刑，此不僅
    使連續犯因不當圖利行為人而廢除之立法原意盡失，圖利行
    為人更勝以往。而施用毒品案件，雖有長時間反覆施用，然
    仍有偶一施用之情形，且有無成癮性，更因個人體質而異，
    尚不能一概認定施用毒品者均具有成癮性，而論以集合犯，
    且歷來實務均係以施用毒品之次數，以認定屬行為之單複數
    ，在複數行為時再審酌其施用之時間等客觀情狀，以決定依
    連續犯或數罪處斷。於刑法刪除連續犯之規定後，施用毒品
    罪之本質並未變更，依前揭說明，自應回歸數罪併罰處理，
    方符合法理。是公訴意旨認被告自九十五年七月一日晚上十
    一時許起至同年月六日晚上十一時三十分許止（除前揭論罪
    科刑部分外）尚有多次施用第一級毒品海洛因之行為，具有
    成癮性，惟並未舉證證明之，自難以集合犯論以一罪，合先
    敘明。
  (三)次按，刑事訴訟法第一百五十六條第二項規定，被告雖經自
    白，仍應調查其他必要之證據，以察其是否與事實相符。立
    法目的乃欲以補強證據擔保自白之真實性；亦即以補強證據
    之存在，藉之限制自白在證據上之價值。而所謂補強證據，
    則指除該自白本身外，其他足資以證明自白之犯罪事實確具
    有相當程度真實性之證據而言。雖其所補強者，非以事實之
    全部為必要，但亦須因補強證據與自白之相互利用，而足使
    犯罪事實獲得確信者，始足當之，最高法院著有七十四年臺
    覆字第一○號判例可資參照。被告固於警詢及偵查中自白有
    於上揭時間多次施用第一級毒品海洛因之犯行，然除前揭經
    本院論罪科刑之九十五年七月六日晚上十一時許施用毒品一
    次之犯行外，其餘犯行，遍觀全案卷證，並無其他補強證據
    足以證明被告之上開自白與事實相符。況按施用毒品尿液中
    排出最長時限，受施用劑量、施用方式、個人體質及其代謝
    情況等因素影響，因個案而異，一般可檢出最長時間海洛因
    服用後二至四天一節，有行政院衛生署管制藥品管理局九十
    二年十二月二日管檢字第○九二○○○九九九○號函可參，
    是上開詮昕科技股份有限公司出具之濫用藥物尿液檢驗報告
    一紙，亦僅能作為被告該次施用第一級毒品海洛因之適合證
    明，而無法證明被告尚有其餘施用第一級毒品海洛因之犯行
    。從而，公訴意旨關於被告自九十五年七月一日晚上十一時
    許起至同年月六日晚上十一時三十分（扣除前揭經本院論罪
    科刑之九十五年七月六日晚上十一時許施用毒品一次之犯行
    ），亦涉有施用第一級毒品之罪嫌既屬不能證明，惟公訴意
    旨認被告此部分行為與前揭論罪科刑之施用第一級毒品罪間
    有集合犯之實質上一罪關係，爰不另為無罪之諭知。
據上論斷，應依刑事訴訟法第二百七十三條之一第一項、第二百
九十九條第一項前段，毒品危害防制條例第十條第一項、第二項
、第十八條第一項前段，刑法第十一條、第五十一條第五款，判
決如主文。
本案經檢察官乙○○到庭執行職務。
中    華    民    國    95    年    12    月    29    日
                    刑事第三庭  法  官  郭妙俐
上正本證明與原本無異。
如不服本判決，應於送達後十日內向本院提出上訴狀（須附繕
本），上訴於臺灣高等法院臺中分院。
                                書記官  陳玉芬
中    華    民    國    95    年    12    月    29    日
附錄本案論罪科刑法條全文
毒品危害防制條例第十條
施用第一級毒品者，處六月以上五年以下有期徒刑。
施用第二級毒品者，處三年以下有期徒刑。


司法院資訊處製作；財團法人民間司法改革基金會備份。
